臺灣臺南地方法院刑事判決
111年度訴字第944號
公  訴  人  臺灣臺南地方檢察署檢察官
被      告  林勝賢



選任辯護人  張羽誠律師
            林石猛律師
上列被告因違反槍砲彈藥刀械管制條例案件，經檢察官提起公訴
（111年度偵字第4017號），本院判決如下：
    主  文
林勝賢犯非法持有空氣槍罪，處有期徒刑壹年捌月，併科罰金新
臺幣參萬元，罰金如易服勞役，以新臺幣壹仟元折算壹日；又犯
非法持有子彈罪，處有期徒刑肆月，併科罰金新臺幣壹萬元，有
期徒刑如易科罰金，罰金如易服勞役，均以新臺幣壹仟元折算壹
日。所處罰金部分，應執行罰金新臺幣參萬伍仟元，如易服勞役
，以新臺幣壹仟元折算壹日。均緩刑參年，並應於本判決確定之
日起壹年內，向公庫支付新臺幣伍萬元。
扣案空氣槍壹支（槍枝管制編號○○○○○○○○○○號）、外接高壓鋼瓶
壹支、消音管壹支、槍管壹支，均沒收。
    犯罪事實
一、林勝賢知悉具有殺傷力之空氣槍、子彈，均屬槍砲彈藥刀械
    管制條例所規定之管制物品，非經主管機關許可，不得持有
    ，竟分別為下列犯行：
　㈠基於非法持有具有殺傷力之空氣槍之犯意，於民國103年間，
    在某網路購物平臺，以新臺幣（下同）4萬元至5萬元之價格
    ，購得具有殺傷力之空氣槍1支【（槍枝管制編號：0000000
    000號），附外接高壓鋼瓶1支、消音管1支、槍管1支】，而
    非法持有該具有殺傷力之空氣槍。
　㈡基於非法持有具有殺傷力之非制式子彈之犯意，於109年間，
    在臺南市○區○○路000號「行家模型店」（由檢察官另案偵辦
    ），以1,000元至2,000元之價格，購得空包彈1盒，其中4顆
    空包彈加裝發射物並封口而成，均係具有殺傷力之子彈，而
    非法持有該具有殺傷力之非制式子彈4顆。
二、經警於111年2月10日9時46分許，持本院搜索票在附表所示
    地點執行搜索，當場扣得如附表所示之物。
三、案經臺南市政府警察局刑事警察大隊報告臺灣臺南地方檢察
    署檢察官偵查起訴。
    理  由
一、本案下列所引之供述證據，檢察官、被告林勝賢及其辯護人
    於本院依法調查上開證據之過程中，均已明瞭其內容而足以
    判斷有無刑事訴訟法第159條第1項不得為證據之情事，而於
    本院準備程序及本案言詞辯論程序就相關事證之證據能力均
    未聲明異議，本院審酌該等證據作成時之情況，並無違法取
    證或其他瑕疵，認為適於作為本案認定事實之依據，該等供
    述證據自得為本案之證據使用。其餘引用之非供述證據，均
    與本案犯罪待證事實具有證據關聯性，且無證據證明有何違
    法取證之情事，並經本院於審理期日依法踐行調查證據程序
    ，亦得為本案之證據使用。
二、認定犯罪事實所憑之證據及理由：
　㈠上開犯罪事實，業據被告於本院審理時坦承不諱，並有109年
    3月24日行家模型店內監視器檔案對話譯文（警卷第13至15
    頁）、被告傳送捕獵動物照片給友人之對話紀錄擷圖（警卷
    第17至24頁）各1份、本院111年聲搜字第000115號搜索票3
    份（警卷第31、41、51頁）、臺南市政府警察局刑事警察大
    隊搜索扣押筆錄、扣押物品目錄表、扣押物品收據(1)（警
    卷第33至39頁）、臺南市政府警察局刑事警察大隊搜索扣押
    筆錄、扣押物品目錄表、扣押物品收據(2)（警卷第43至49
    頁）、臺南市政府警察局刑事警察大隊搜索筆錄、扣押物品
    目錄表、無應扣押之物證明書(3)（警卷第53至59頁）、臺
    南市政府警察局空氣槍動能初篩報告表及空氣槍動能初篩照
    片【槍枝編號：00000000】（警卷第61至83頁）各1份、搜
    索扣押現場照片8張（警卷第95至98頁）、臺南市政府警察
    局空氣槍動能初篩報告表及空氣槍動能初篩照片【槍枝編號
    ：00000000-0】（偵卷第66至82頁）、臺南市政府警察局刑
    事警察大隊111年度槍保字第42號扣押物品清單（偵卷第100
    至102頁）、臺南市政府警察局111年度彈保字第36號扣押物
    品清單（偵卷第104頁）、臺南市政府警察局111年度保管字
    第1249號扣押物品清單（偵卷第106頁）、臺南市政府警察
    局111年度保管字第1295號扣押物品清單（偵卷第108頁）、
    內政部111年6月24日內授警字第1110872150號函（偵卷第12
    2至126頁）各1份、109年3月24日行家模型店之監視器錄影
    畫面擷圖4張（偵卷第136至138頁）、車牌號碼0000-00號之
    車輛詳細資料報表及監視器影像比對結果（偵卷第140頁）
    、臺灣臺南地方檢察署檢察官108年度偵字第21023號、109
    年度偵字第6444號、第13042號起訴書（偵卷第148至158頁
    ）、本院111年度南院保槍字第43號扣押物品清單（本院卷
    第15至17頁）、本院111年度南院保管字第596號扣押物品清
    單（本院卷第19至21頁）各1份在卷可佐，並有扣案編號1、
    8至10所示之物可資佐證。
　㈡扣案附表編號1、8所示空氣槍、子彈經送內政部警政署刑事
    警察局以檢視法、性能檢驗法、試射法、動能測試法鑑定，
    鑑定結果詳如附表編號1、8「鑑定結果」欄所示，有內政部
    警政署刑事警察局111年5月17日刑鑑字第1110027165號鑑定
    書1份（偵卷第90至99頁）附卷可稽。參以司法院秘書長81
    年6月11日秘台廳㈡字第06985號函釋示，認定槍砲彈藥刀械
    管制條例之槍枝殺傷力標準，係以在最具威力的適當距離，
    以彈丸可穿入人體皮肉層之動能為基準；又所謂殺傷力之相
    關數據：㈠依據日本科學警察研究所之研究結果，彈丸單位
    面積動能達20焦耳/平方公分，則足以穿入人體皮肉層。㈡依
    據內政部警政署刑事警察局對活豬作射擊測試結果，彈丸單
    位面積動能達24焦耳/平方公分，則足以穿入豬隻皮肉層。㈢
    依據美國軍醫總署定義，彈丸撞擊動能達58呎磅（約為78.6
    焦耳），則足以使人喪失戰鬥能力等情，已據前揭鑑定書說
    明在卷。扣案附表編號1所示空氣槍，經試射結果換算單位
    面積動能為每平方公分70.76焦耳，超過每平方公分20焦耳
    甚多，意即該空氣槍朝人射擊，可穿透人體皮肉層而致人受
    傷或死亡，顯見上開空氣槍具有殺傷力無誤，足認被告上開
    任意性之自白與事實相符，可以採信。
　㈢綜上所述，本案事證明確，被告非法持有空氣槍、子彈犯行
    ，堪以認定，應予依法論科。
三、論罪科刑：
　㈠核被告所為，係犯槍砲彈藥刀械管制條例第8條第4項之非法
    持有空氣槍罪、同條例第12條第4項之非法持有子彈罪。被
    告自103年間某日起至111年2月10日為警查獲時止，持有上
    開空氣槍；另自109年間某日起至111年2月10日為警查獲時
    止，持有上開子彈，各屬行為之繼續，應至持有行為終了時
    ，僅各成立一罪。被告持有之子彈固有4顆，然持有之客體
    種類同為子彈，應僅論以一罪。
　㈡本案空氣槍、子彈，既係被告於不同時間，以不同方式取得
    而持有，顯係基於不同犯意分別所為，是其所犯非法持有空
    氣槍罪、非法持有子彈罪，自應予分論併罰（最高法院99年
    度台上字第8026號、92年度台上字第6640號判決意旨參照）
    。起訴意旨認為被告上開二犯行屬想像競合犯之一罪，容有
    誤會。又按法院踐行刑事訴訟法第95條第1項第1款之罪名告
    知義務，如認為可能自實質上或裁判上一罪，改為實質競合
    之數罪，應隨時、但至遲應於審判期日前踐行再告知之程序
    ，使被告能知悉而充分行使其防禦權，始能避免突襲性裁判
    ，而確保其權益，不致侵害被告憲法上之聽審權（最高法院
    110年度台非字第230號判決意旨參照）。本院已於審理時當
    庭告知被告其犯行可能論以數罪（本院卷第92頁），而保障
    被告之防禦權，附此說明。
　㈢犯槍砲彈藥刀械管制條例第8條第1項、第2項或第4項有關空
    氣槍之罪，其情節輕微者，得減輕其刑，同條例第8條第6項
    定有明文。查被告為警查獲持有本案空氣槍後，於警、偵訊
    時均坦承持有扣案空氣槍之客觀事實，迄於本院審理時則自
    白非法持有空氣槍犯行不諱，且無證據證明被告持有本案空
    氣槍期間，有供作其他不法用途，與擁槍自重者尚有所不同
    ，足徵其所犯本案非法持有空氣槍罪之情節尚屬輕微，爰依
    槍砲彈藥刀械管制條例第8條第6項規定，就被告非法持有空
    氣槍犯行減輕其刑。
　㈣被告辯護人雖請求就被告非法持有空氣槍之犯行，依刑法第5
    9條規定酌減其刑等語。惟按刑法第59條規定之酌量減輕其
    刑，必須犯罪另有特殊之原因與環境，在客觀上足以引起一
    般同情，認為即使予以宣告法定最低度刑，猶嫌過重者，始
    有其適用。此所謂法定最低度刑，固包括法定最低本刑；惟
    遇有其他法定減輕之事由者，則應係指適用其他法定減輕事
    由減輕其刑後之最低度刑而言。倘被告別有法定減輕事由者
    ，應先適用法定減輕事由減輕其刑後，猶認其犯罪之情狀顯
    可憫恕，即使科以該減輕後之最低度刑仍嫌過重者，始得適
    用刑法第59條規定酌量減輕其刑（最高法院100年度台上字
    第744號判決意旨參照）。查被告知悉槍枝乃屬高度危險之
    物品，非經主管機關許可不得擅自持有，以維社會大眾安全
    ，其仍持有前揭空氣槍，以其本案犯罪之動機、目的觀之，
    其犯行並無特殊之原因與環境，在客觀上顯不足以引起一般
    同情，尚難認被告有情堪憫恕之處；況本案既已審酌被告犯
    罪情節輕微，依槍砲彈藥刀械管制條例第8條第6項減輕其刑
    ，亦難認在客觀上有何處以法定最低度刑期猶嫌過重之情形
    ，自無刑法第59條酌減其刑規定之適用。被告辯護人前述請
    求，礙難准許。
　㈤爰以行為人之責任為基礎，審酌被告無視政府嚴格管制槍枝
    之政策，未經許可持有本案空氣槍、子彈，對社會治安、他
    人生命、身體、自由及財產等法益具有潛在之危險性，實應
    予非難；惟念及被告犯後坦承犯行，態度尚可，無證據證明
    其有持槍、彈供作不法用途，持有空氣槍之數量僅1支、子
    彈僅4顆；並考量被告無犯罪前科紀錄，有臺灣高等法院被
    告前案紀錄表1份在卷可佐，品行尚佳；參以被告之犯罪動
    機、目的、手段、所生之危害；兼衡被告自陳教育程度為國
    中畢業，離婚，育有1個小孩（現就讀專科），職業為賣檳
    榔，需扶養小孩，月收入約4萬元（本院卷第103、107至111
    頁）等一切情狀，分別量處如主文所示之刑，並就非法持有
    子彈罪所處有期徒刑、罰金刑，分別諭知易科罰金、易服勞
    役之折算標準，及就所處罰金刑定其應執行之刑，暨諭知易
    服勞役之折算標準，以資警惕。
　㈥被告未曾因故意犯罪受有期徒刑以上刑之宣告，有臺灣高等
    法院被告前案紀錄表1份在卷可按，被告一時失慮致罹刑章
    ，犯後坦承犯行，已見悔意，經此次偵、審程序及刑之宣告
    ，當知所警惕，信無再犯之虞，本院因認上開所宣告之刑，
    以暫不執行為適當，爰依刑法第74條第1項第1款之規定，予
    以宣告緩刑3年。又本院為使被告能於本案中深切記取教訓
    ，避免其再度犯罪，強化其法治之觀念，爰依刑法第74條第
    2項第4款規定，命被告應向公庫支付如主文第1項所示金額
    ；倘被告於本案緩刑期間，違反上開所定負擔，且情節重大
    ，足認有執行刑罰之必要，檢察官得依刑法第75條之1第1項
    第4款規定，聲請撤銷緩刑之宣告，附此敘明。
四、沒收：
　㈠扣案空氣槍1支（槍枝管制編號0000000000號），屬違禁物，
    不問屬於犯罪行為人與否，應依刑法第38條第1項規定宣告
    沒收。扣案外接高壓鋼瓶1瓶、消音管1支、槍管1支，均係
    被告購買本案空氣槍時一併取得，為供搭配空氣槍發射所用
    ，業據被告於偵查中供述明確（偵卷第25、134頁），均屬
    被告所有而供本案非法持有空氣槍犯罪所用之物，爰依刑法
    第38條第2項前段規定，一併宣告沒收之。
　㈡扣案經送驗試射之非制式子彈4顆，已不具子彈結構及功能，
    均不具殺傷力，依審理時現狀非屬違禁物；其餘扣案物均非
    屬違禁物，亦無證據顯示與本案相關，爰均不予宣告沒收。
據上論斷，應依刑事訴訟法第299條第1項前段，判決如主文。
本案經檢察官廖舒屏提起公訴，檢察官王鈺玟到庭執行職務。
中　　華　　民　　國　　111 　年　　11　　月　　8 　　日
                  刑事第十五庭  審判長法　官　周宛瑩
                                      法  官  黃鏡芳  
                                      法  官  張郁昇
以上正本證明與原本無異。
如不服本判決應於收受本判決後20日內向本院提出上訴書狀，並
應敘述具體理由。其未敘述上訴理由者，應於上訴期間屆滿後20
日內向本院補提理由書狀（均須按他造當事人之人數附繕本）「
切勿逕送上級法院」。 
　　　　　　　　　　　　　　　　　   書記官　陳冠盈
中　　華　　民　　國　　111 　年　　11　　月　　8 　　日
附錄本案論罪科刑法條：
槍砲彈藥刀械管制條例第8條
未經許可，製造、販賣或運輸制式或非制式鋼筆槍、瓦斯槍、麻
醉槍、獵槍、空氣槍或第4條第1項第1款所定其他可發射金屬或
子彈具有殺傷力之各式槍砲者，處無期徒刑或5年以上有期徒刑
，併科新臺幣1千萬元以下罰金。
未經許可，轉讓、出租或出借前項所列槍砲者，處5年以上有期
徒刑，併科新臺幣1千萬元以下罰金。
意圖供自己或他人犯罪之用，而犯前二項之罪者，處無期徒刑或
7年以上有期徒刑，併科新臺幣1千萬元以下罰金。
未經許可，持有、寄藏或意圖販賣而陳列第1項所列槍砲者，處3
年以上10年以下有期徒刑，併科新臺幣7百萬元以下罰金。
第1項至第3項之未遂犯罰之。
犯第1項、第2項或第4項有關空氣槍之罪，其情節輕微者，得減
輕其刑。
槍砲彈藥刀械管制條例第12條
未經許可，製造、販賣或運輸子彈者，處1年以上7年以下有期徒
刑，併科新台幣500萬元以下罰金。
未經許可，轉讓、出租或出借子彈者，處6月以上5年以下有期徒
刑，併科新台幣300萬元以下罰金。
意圖供自己或他人犯罪之用，而犯前二項之罪者，處3年以上10
年以下有期徒刑，併科新台幣700萬元以下罰金。
未經許可，持有、寄藏或意圖販賣而陳列子彈者，處5年以下有
期徒刑，併科新台幣300萬元以下罰金。
第1項至第3項之未遂犯罰之。
【附表：】
編號 品名 單位/數量 備考 內政部警政署刑事警察局鑑定結果 執行處所：臺南市○○區○○路0段000號     1 空氣槍（含空氣鋼瓶1支）槍號Z000000000 1支 1樓後方廚房黑色提袋內 送鑑空氣槍1支（槍枝管制編號0000000000，含外接高壓鋼瓶1瓶），研判係非制式空氣槍，以外接高壓鋼瓶內氣體為發射動力，經以金屬彈丸測試3次，其中彈丸（直徑9.0mm、質量5.279g）最大發射速度為130.6公尺/秒，計算其動能為45.02焦耳，換算其單位面積動能為70.76焦耳/平方公分。 2 空氣槍（含空氣鋼瓶1支）槍號JZ000000000 1支 同上 送鑑空氣槍1支（槍枝管制編號0000000000，含外接高壓鋼瓶1瓶、減音管1枝），研判係非制式空氣槍，以外接高壓鋼瓶內氣體為發射動力，經操作檢視，隨案外接高壓鋼瓶內壓力不足，惟本局亦無適用灌氣裝置，依現狀，無法鑑定。 3 空氣鋼瓶 4支 3-1、3-2：1樓後方廚房黑提袋內 3-3、3-4：1樓前方倉庫 無。 4 鉛彈（EXACT） 7盒 1樓後方廚房 認均係口徑9.0mm鉛彈。 5 擦槍工具 1批 5-1：1樓後方廚房 5-2：1樓前方客廳 無。 6 鉛彈 6盒 1樓後方廚房 認均係口徑9.0mm鉛彈。 7 彈簧 4個 自小貨車0089-KB號上 無。 8 空包彈 1盒 同上 送鑑空包彈1盒，鑑定情形如下： (一)41顆，認均係口徑9.0mm制式空包彈，均不具金屬彈頭，認不具殺傷力。 (二)6顆，均認係非制式子彈，由口徑9.0mm制式空包彈加裝發射物並封口而成，均經試射：4顆，均可擊發，認具殺傷力：2顆，雖均可擊發，惟發射動能均不足，認不具殺傷力。 9 槍管 3支 1樓前方客廳 認均係非制式空氣槍之金屬槍管。 10 消音管 1支 同上 認係減音管。 執行處所：臺南市○○區○○○○段00000地號建築物（含相通連處所）     11 空氣槍（含空氣鋼瓶1支）槍號JT00000000 1支 含槍袋1個、消音管1支 送鑑空氣槍1支（槍枝管制編號0000000000，含外接高壓鋼瓶2瓶、減音管1枝），研判係非制式空氣槍，以外接高壓鋼瓶內氣體為發射動力，經操作檢視，隨案外接高壓鋼瓶內壓力不足，惟本局亦無適用灌氣裝置，依現狀，無法鑑定。 12 空氣鋼瓶 1支